【裁判字號】    99,抗,166
【裁判日期】    990414
【裁判案由】    聲明異議
【裁判全文】
臺灣高等法院臺中分院民事裁定  99年度抗字第166號
抗  告  人  戊○○
            丙○○
            甲○○
            乙○○
上列抗告人因債權人丁○○與債務人王尚智間拆屋還地強制執行
事件聲明異議，對於中華民國99年 1月14日臺灣苗栗地方法院98
年度執事聲字第8號所為裁定提起抗告，本院裁定如下：
    主  文
抗告駁回。
抗告程序費用由抗告人負擔。
    理  由
一、抗告人於原法院聲明異議意旨暨抗告意旨略以：相對人丁○
    ○前以原法院96年度訴字第 188號判決為據，聲請就系爭房
    屋（未辦保存登記）為強制執行，經原法院民事執行處以97
    年度執字第2442號強制執行命令准許。惟，上開第一審判決
    ，經抗告人提起上訴，本院為97年度上字第 121號判決後，
    最高法院已以98年度台上字第445號判決廢棄上開本院二審
    判決；且上開執行命令之執行債務人僅王尚智一人，而無抗
    告人，相對人於上開二審程序追加抗告人為被告並非合法，
    而系爭房屋實為抗告人與執行債務人王尚智因繼承而公同共
    有，是相對人應不得以上開對王尚智一人之執行命令對上開
    公同共有之財產為強制執行，從而，相對人就系爭房屋，屬
    非有強制執行法第 4條所列之執行名義，應不得為之。抗告
    人已依強制執行法第15條規定提起第三人異議之訴，自得依
    強制執行法第18條規定，聲請停止上開強制執行程序，執行
    法院司法事務官駁回抗告人之聲請，原法院駁回抗告人之異
    議，均有違誤，應予廢棄云云。
二、按強制執行法第4條第1項第2款明定：「強制執行，依左列
    執行名義為之：「……二、假扣押、假處分、假執行之裁判
    及其他依民事訴訟法得為強制執行之裁判。……」，而第一
    審宣告假執行之判決，經第二審判決維持者，嗣第二審判決
    雖經第三審法院廢棄發回更審，因係回復至提起第二審上訴
    之狀態，第一審判決既未經廢棄或變更，其宣告假執行之效
    力，自不受影響（最高法院82年度台抗字第 303號裁定意旨
    參照）。查本件相對人即債權人丁○○持上開第一審判決正
    本聲請本件強制執行，乃符合上開強制執行法第4條第1項第
     2款規定之執行名義，前開第三審判決乃係廢棄原第二審判
    決，發回更審，本件執行名義之第一審判決既未經廢棄或變
    更，揆諸上開說明，其宣告假執行之效力並不受影響，自仍
    得據以為本件強制執行程序。次按執行法院為非訟法院，僅
    得依執行名義為強制執行，無權調查審認當事人實體上權利
    義務之爭執。故於強制執行程序中，當事人就實體上之權利
    有爭執時，應提起異議之訴，非僅依強制執行法第12條聲明
    異議所能救濟（最高法院93年度台抗字第 382號裁定意旨參
    照）。查抗告人固辯稱相對人不得以對王尚智一人之執行命
    令對公同共有之財產為強制執行云云，惟，上開第一審判決
    宣告假執行之效力並不受影響，已如上述，揆諸上開說明，
    執行法院自僅得依該執行名義為強制執行，而無權調查審認
    當事人間就系爭執行標的究屬何人所有之實體上權利義務之
    爭執。末按強制執行程序開始後，除法律另有規定外，不停
    止執行。有回復原狀之聲請，或提起再審或異議之訴，或對
    於和解為繼續審判之請求，或提起宣告調解無效之訴、撤銷
    調解之訴，或對於許可強制執行之裁定提起抗告時，法院因
    必要情形或依聲請定相當並確實之擔保，得為停止強制執行
    之裁定，強制執行法第18條定有明文。得依此規定裁定停止
    強制執行者，乃受理異議之訴之審判法院而非執行法院（辦
    理強制執行事件應行注意事項第9條第4項前段、最高法院97
    年度台抗字第631號裁定意旨參照）。又第三人提起之執行
    異議之訴，審判未確定前應否停止執行，僅得由受訴法院酌
    量情形定之，執行法院並無酌定之權，最高法院22年抗字第
    303號判例，已就此闡釋甚明。查抗告人雖以其等已提起第
    三人異議之訴為由，聲請停止本件強制執行程序，惟，揆諸
    上開說明，抗告人應向受理其等第三人異議之訴之原法院民
    事庭聲請為准許停止強制執行之裁定，乃其等逕向非審判法
    院之原法院民事執行處聲請停止強制行程序之進行，於法自
    有未合。基上，原法院民事執行處司法事務官裁定駁回抗告
    人之聲請，自無不當，原裁定駁回抗告人之聲明異議，經核
    於法亦無違誤。抗告意旨仍執陳詞指摘原裁定不當，求予廢
    棄，為無理由，應予駁回。
三、據上論結，本件抗告為無理由，爰依強制執行法第30條之 1
    ，民事訴訟法第 495條之1第1項、第449條第1項、第95條、
    第78條，裁定如主文。
中    華    民    國    99    年    4     月    14    日
                民事第三庭    審判長法  官  陳照德
                                    法  官  李平勳
                                    法  官  朱  樑
以上正本係照原本作成。
不得再抗告。
                                    書記官  陳妙瑋
中    華    民    國    99    年    4     月    16    日
                                                      Ｓ

司法院資訊處製作；財團法人民間司法改革基金會備份。
